【裁判字號】    97,家訴,100
【裁判日期】    971216
【裁判案由】    請求認領
【裁判全文】
臺灣嘉義地方法院民事判決             97年度家訴字第100號
原      告  甲○○
被      告  乙○○
上列當事人間請求認領子女等事件，本院於中華民國97年12月2
日言詞辯論終結，判決如下：
    主  文
楊澤錤 (男，民國○○年○月○○日生，身分證統一編號：
Ｚ000000000號，民國70年1月20日死亡)應認領原告為其子。
訴訟費用新臺幣仟元由原告負擔。
    事實及理由
一、按有事實足認其為非婚生子女之生父者，非婚生子女或其生
    母或其他法定代理人，得向生父提起認領之訴。前項認領之
    訴，於生父死亡後，得向生父之繼承人為之。生父無繼承人
    者，得向社會福利主管機關為之，民法第1067條亦定有明文
    。又認領子女事件，與社會公益有關，當事人處分主義應受
    限制，故民事訴訟法第596條第1項已規定關於同法第589 條
    之訴，準用同法第574條第3項規定，即關於認諾、捨棄、訴
    訟上自認及不爭執事實之效力，於認領子女事件不適用之。
    準此，被告就本件訴訟為認諾、訴訟上自認或不爭執事實，
    本院僅得以此作為自由心證判斷事實真偽之資料，並不得依
    此遽為認定，合先敘明。
二、原告起訴主張：原告為楊澤錤 (男，43年7月25日生，身分
    證統一編號：Ｚ000000000號，70年1月20日死亡)與訴外人即
    原告之生母吳素琴所生之子，惟原告出生後，吳素琴與楊澤
    錤尚未辦理結婚手續，楊澤錤亦未及認領原告，即於70年1
    月20日因車禍意外死亡，被告係楊澤錤之母親，為楊澤錤之
    繼承人，依民法第1067條第2項規定，應以楊澤錤之繼承人
    為本件被告，為此，依民法第1067條第2項規定提起本件訴
    訟，並聲明：楊澤錤應認領原告為其子。
三、被告陳述略以：被告同意原告之聲請，楊澤錤當時與原告甲
    ○○的生母吳素琴發生性關係，吳素琴生下原告甲○○，尚
    未辦理結婚手續，楊澤錤即於70年1月20日死亡等語。
四、原告主張原告為楊澤錤與吳素琴所生之子，惟原告出生後，
    吳素琴與楊澤錤尚未辦理結婚手續，楊澤錤亦未及認領原告
    ，楊澤錤即於70年1月20日因車禍意外死亡，楊澤錤與原告
    之生母吳素琴在原告受胎期間之68年、69年間在台北地區工
    作並租屋同居之事實，業據原告提出戶口名簿二份為證，並
    據證人即原告之母親吳素琴於本院審理中證述：原告是我和
    楊澤錤所生的，因為當時還來不及辦理結婚的手續，楊澤錤
    就死亡了，當初不以為意，現在因為原告長大身分證父親欄
    是空白，怕將來找工作不方便，始提起本件訴訟等語 (本院
    卷20頁)。另證人即楊澤錤之弟楊富騰亦證述：當時我與楊
    澤錤在台北工作，當時楊澤錤與吳素琴戀愛，我們三人租房
    子，楊澤錤與吳素琴是同居，後來懷孕了以後，就回來嘉義
    宴客，但是沒有辦結婚登記，楊澤錤與吳素琴並回宜蘭宴客
    ，二人就住在宜蘭工作，吳素琴就生下原告甲○○，當時接
    到通知楊澤錤車禍我們趕到現場的時候，警察說已經處理完
    了，因為原告甲○○就學、服兵役來來去去，再加上我父親
    生病後，一直沒有時間辦理認領的手續，我們家人對原告係
    楊澤錤之子沒有意見等語 (本院卷20、21頁)。綜上證人所
    述，堪認原告受胎期間，其生母吳素琴確係與楊澤錤同居，
    並懷孕產下原告，是楊澤錤係原告之生父，堪以認定，原告
    請求楊澤錤認領原告為其子，合於民法第1067條之規定，應
    予准許。
五、據上論結，原告之訴為有理由，依民事訴訟法第78條，判決
    如主文。
中    華    民    國    97    年    12    月    16    日
                      家事法庭法  官  涂裕洪
以上正本係照原本作成
如對本判決上訴應於判決送達後20日內向本院提出上訴狀
中    華    民    國    97    年    12    月    16    日
                              書記官  李靜華


司法院資訊處製作；財團法人民間司法改革基金會備份。
